臺灣高等法院刑事裁定
111年度抗字第1019號
抗  告  人
即  聲請人  王立中律師
被      告  唐聖鈞




上列抗告人因被告聲請具保停止羈押案件，不服臺灣新北地方法
院111年度聲字第1617號，中華民國111年6月17日裁定，提起抗
告，本院裁定如下：
    主  文
抗告駁回。 
    理  由
一、原裁定意旨略以：被告唐聖鈞被訴涉犯刑法第339條之4第1
    項第2款之三人以上共同詐欺取財罪、洗錢防制法第14條第1
    項之洗錢罪，因被告是在詐欺集團據點為警查獲，同案共犯
    均指證歷歷，被告又拒絕提供手機解鎖密碼讓檢警檢閱扣案
    手機，種種跡象顯示被告犯罪嫌疑重大，而且有畏罪逃避追
    訴之心，而被告倘若判處有罪，於定應執行刑後之罪刑甚重
    ，依合理判斷，被告逃匿以規避審判程序之進行及刑罰執行
    之可能性甚高。況被告於得知同案被告在提款時遭警察查獲
    後，有立刻退房之舉動，確有事實足認被告有逃亡之虞。又
    被告屬於詐欺集團之核心成員，若准予具保，犯罪組織可能
    會加以資助，使保證金之拘束力喪失殆盡，因此尚無從以具
    保或其他較為輕微之手段減低被告逃亡之風險。而本案尚未
    宣判，仍須確保被告能到庭接受後續程序及萬一被告被判有
    罪確定後之執行，再衡酌被告犯案情節對於個人、社會法益
    之侵害，以及羈押對被告人身自由之限制，本院認為被告仍
    有刑事訴訟法第101條第1項第1款之羈押原因，且有羈押之
    必要。至於被告家務是否亟待處理，應得尋求社會救助機制
    或親人、友人之援助獲得解決，尚與本案被告是否應予繼續
    羈押無涉，且本院亦查無刑事訴訟法第114條各款所定之不
    得駁回停止羈押聲請之情形存在。從而，聲請人為被告以上
    開事由聲請具保停止羈押，自難准許，應予駁回。另外，依
    照目前審判程序之進行，因本案人證部分既經交互詰問完畢
    ，被告應無再與證人或共犯勾串之虞。從而，先前據以禁止
    被告接見、通信之理由已不存在，無繼續限制之必要，爰予
    解除禁止接見、通信等語。
二、抗告意旨略以：
　㈠共同被告劉祥恩於警詢及偵查中均曾證稱：本案共犯僅有呂
    委翰、陳建霖2人，伊並不認識被告等語，嗣後於偵查中改
    稱：被告亦有涉案，並至伊房間內與陳建霖共同清點贓款新
    臺幣（下同）83萬元云云，核與共同被告劉祥恩已提領之贓
    款70萬元不符，自難以其供述作為羈押被告之理由。
　㈡被告於晶贊都會旅館退房離開並遭警方查獲之時間點為上午1
    1時40分左右，已近該旅館最後退房時間12時，原審認被告
    提前退房離開有意逃亡云云，顯與本案客觀事實不符，且被
    告在完成退房後，不僅未迅速離開，反而傻站現場等警察來
    抓，足認被告斯時「根本不知接下來會發生何事」，遑論如
    共同被告陳建霖與不明共犯大鬍子之通訊軟體對話內容所示
    ，早已提前得知及要求共同被告陳建霖等人儘速退房離開，
    益徵該對話中之不明共犯大鬍子顯然不是被告，故被告並無
    刑事訴訟法第101條第1項第1款逃亡之虞。
　㈢又原裁定所稱「被告屬於詐欺集團之核心成員，若准予具保
    ，犯罪組織可能會加以資助，使保證金之拘束力喪失殆盡」
    、「而本案尚未宣判，仍須確保被告能到庭接受後續程序及
    萬一被告被判有罪確定後之執行」云云，前者僅為原審推測
    之詞，並未具體以實其說，且本案共犯均有相類似之問題，
    何以僅對被告為不同之處置；後者則屬重罪羈押所需考量的
    問題，本案所涉法條非屬重罪羈押規定適用範圍，原審既未
    援用重罪羈押條款，卻以之充作本案否准具保之理由，認事
    用法容有違誤。況且，本案第一審程序已訂於110年7月12日
    宣判，宣判後「強制處分的權利」及「有無確保被告必要性
    」等節，均應移由本院審酌，原審片面裁定將被告延押至11
    0年8月15日，已逾宣判期日1月有餘，其裁定亦有違誤，請
    撤銷原審否准具保之裁定，以為被告之利益。至於原審關於
    被告解除禁見部分，被告並無爭執，併予敘明等語。
三、按被告及得為其輔佐人之人或辯護人，得隨時具保，向法院
    聲請停止羈押，刑事訴訟法第110條第1項定有明文。次按羈
    押之目的在於確保刑事偵查、審判程序之完成，及刑事執行
    之保全，或預防反覆實施特定犯罪。羈押之被告除有刑事訴
    訟法第114條各款所列情形之一，經具保聲請停止羈押，不
    得駁回外，其他犯罪經羈押之被告應否許可停止羈押，事實
    審法院本有斟酌訴訟進行程度及其他情事自由裁量之權（最
    高法院46年台抗字第6號判例及99年度台抗字第96號、第120
    號裁定意旨參照），故審酌被告有無羈押之必要，除被告犯
    罪嫌疑已屬重大外，自當基於訴訟進行程度、犯罪性質、犯
    罪實際情狀及其他一切情事，審慎斟酌有無上開保全或預防
    目的，依職權妥適裁量，俾能兼顧國家刑事追訴、刑罰權之
    順暢執行及人權保障。
四、經查：　　　　
  ㈠原審法院認被告涉犯刑法第339條之4第1項第2款之加重詐欺
    取財罪、洗錢防制法第14條第1項之洗錢罪，犯罪嫌疑重大
    ，該等犯罪之法定刑度不輕，被告畏罪潛逃之風險甚高，且
    本案為集團性犯罪，被告背後可能有集團資助，益增其逃亡
    之風險。況被告多次翻異前詞，相關事實仍須待交互詰問調
    查方得認定，相關證人均為犯罪組織成員，其受組織影響而
    更易證詞之可能性甚高，若被告交保在外，有勾串證人之可
    能。是被告有逃亡及串證之虞，而有羈押之原因。經權衡被
    告自由權、防禦權受限程度，以及被告犯行對社會危害程度
    ，認為被告有羈押之原因，且無從以具保或其他強制處分方
    式替代，有羈押之必要，而依刑事訴訟法第101條第1項第1
    款、第2款之規定，自111年3月15日起裁定並執行羈押，且
    禁止接見、通信，復自111年6月15日起延長羈押2月，並禁
    止通信、接見，惟於111年6月17日解除禁止通信、接見在案
    ，合先敘明。
　㈡復被告雖否認犯行，惟依證人即共同被告陳建霖、劉祥恩、
    呂委翰於警詢、偵查及原審審理中之證述、告訴人陳永弘、
    賴慕璇、陳淑君、劉家翔、張永駿、盧宣含、周育任、郭阿
    杏於警詢中之指訴、網路通訊軟體Telegram（下稱Telegram
    ）對話紀錄翻拍照片、共同被告陳建霖手機內車手帳戶及證
    件製片、自願受搜索同意書、搜索扣押筆錄、扣押物品目錄
    表、國泰世華商業銀行、中國信託商業銀行劉祥恩帳戶之客
    戶基本資料、交易明細查詢、台北富邦銀行呂委翰帳戶之客
    戶基本資料、隊張單細項、他行ATM歷史交易查詢表、告訴
    人陳永弘等人提出之郵局帳號查詢客戶基本資料、郵政跨行
    匯款申請書、網路社交通訊軟體LINE（下稱LINE）對話紀錄
    翻拍照片、臉書帳號首頁翻拍照片、LINE帳號首頁翻拍照片
    、自動櫃員機交易明細、匯款申請書回條聯、大墩綜合活儲
    存款明細、臺幣轉帳交易成功、轉帳交易明細翻拍照片、佰
    洲國寄交易所APP頁面翻拍照片、WeDate-約會戀愛交友Dati
    ng App安裝頁面、帳號首頁、活期儲蓄存款及存款交易明細
    查詢、玉山銀行新臺幣匯款申請書、銀行存摺封面及內頁交
    易明細、合作金庫銀行匯款申請書代收入傳票、臺灣土地銀
    行匯款申請書、台北富邦銀行提存款交易存根及匯款委託書
    （證明聯）/取款憑條、網路銀行匯款明細、監視器翻拍照
    片等書證，足認被告涉犯刑法第339條之4第1項第2款之三人
    以上共同犯詐欺取財罪及洗錢防制法第14條第1項之洗錢罪
    ，犯罪嫌疑重大，並經原審分別判處有期徒刑2年6月、3年6
    月、2年4月、2年3月、2年7月、3年4月、2年4月、3年，應
    執行有期徒刑6年6月，且共同被告呂委翰經新北市政府警察
    局永和分局（下稱永和分局）員警於110年11月16日11時許
    逮捕後，共同被告陳建霖與「大鬍子」即以Telegram聯繫通
    話，被告與共同被告陳建霖、劉祥恩等人即約於同日11時許
    一同退房等情，業據共同被告陳建霖於警詢時供述甚明，且
    有新北市政府警察局永和分局執行、逮捕、拘禁告知本人通
    知書及Telegram（下稱Telegram）對話紀錄翻拍照片等件附
    卷可參；參以一般人趨吉避凶、畏懼重罪審判、執行之正常
    心理，客觀上被告畏罪逃亡，以規避審判及執行之可能性甚
    高，足認為被告有逃亡之虞，而具有刑事訴訟法第101條第1
    項第1款之羈押原因。抗告人提起抗告，以共同被告劉祥恩
    等人供述不一及被告並無提早退房等為由，主張被告並無刑
    事訴訟法第101條第1項第1款之羈押原因，尚非可採。
　㈢再考量被告於集團內之角色及參與程度、所涉前開犯行之犯
    罪情節，危害個人法益及社會治安甚鉅，權衡國家刑事司法
    權之有效行使、社會秩序及公共利益之維護、被告人身自由
    之私益及防禦權受限制之程度等各情後，認對被告維持羈押
    之處分尚屬適當、必要，且合乎比例原則，尚難以具保、責
    付或限制住居、出境（海）等較輕微之強制處分替代羈押，
    而有繼續羈押之必要。
　㈣抗告人雖另以原裁定所記載「而本案尚未宣判，仍須確保被
    告能到庭接受後續程序及萬一被告被判有罪確定後之執行」
    云云，屬重罪羈押所需考量的問題，本案所涉法條非屬重罪
    羈押規定適用範圍，原審既未援用重罪羈押條款，卻以之充
    作本案否准具保之理由為由，認原裁定認事用法違誤云云。
    惟按被告經法官訊問後，認為犯罪嫌疑重大，而有下列情形
    之一，非予羈押，顯難進行追訴、審判或執行者，得羈押之
    ：一、逃亡或有事實足認為有逃亡之虞者。二、有事實足認
    為有湮滅、偽造、變造證據或勾串共犯或證人之虞者。三、
    所犯為死刑、無期徒刑或最輕本刑為5年以上有期徒刑之罪
    ，有相當理由認為有逃亡、湮滅、偽造、變造證據或勾串共
    犯或證人之虞者，刑事訴訟法第101條第1項定有明文。故被
    告有無非予羈押，顯難進行追訴、審判或執行之情形，乃係
    法院審酌所有犯罪嫌疑重大之被告有無羈押必要性時所應審
    酌事項，並非僅限於涉犯重罪之被告。是抗告人前開主張，
    洵無足採。　
　㈤至於抗告人另主張原審宣判後「強制處分的權利」及「有無
    確保被告必要性」等節，均應移由本院審酌，原審片面裁定
    將被告延押至110年8月15日，已逾宣判期日1月有餘，亦有
    違誤云云。按審判中之羈押期間，自卷宗及證物送交法院之
    日起算。起訴或裁判後送交前之羈押期間算入偵查中或原審
    法院之羈押期間，刑事訴訟法第108條第3項定有明文。本件
    原審法院自111年6月15日起延長羈押2月，雖被告所犯洗錢
    防制法等案件，業於111年7月12日宣判在案，惟該案卷證既
    然尚在原審法院，羈押期間依法自應算入原審法院之羈押期
    間，對被告權益亦無影響，抗告意旨任意指摘，非有理由，
    應予駁回。
五、綜上所述，原審法院認被告有上開受羈押之原因存在及必要
    性，復無刑事訴訟法第114條所列各款不得駁回具保停止羈
    押聲請之情形後，而於111年6月17日裁定駁回抗告人具保停
    止羈押之聲請，經核與卷內資料尚無不合，認事用法亦無違
    誤，且目的與手段間之衡量，亦無不當、違法或違反比例原
    則情形，應予維持。是抗告人猶執前詞提起抗告，指摘原裁
    定不當，為無理由，應予駁回。
據上論斷，應依刑事訴訟法第412條，裁定如主文。　　
中　　華　　民　　國　　111 　年　　7 　　月　　15　　日
                  刑事第二十三庭審判長法　官  許永煌
                                      法　官  黃美文
                                      法　官  雷淑雯
　　　　　　　　　　　　　　　　　　　
以上正本證明與原本無異。
不得再抗告。
                                      書記官  林立柏
中　　華　　民　　國　　111 　年　　7 　　月　　15　　日